臺灣嘉義地方法院民事裁定
110年度監宣字第255號
聲  請  人  葉煌烈  

代  理  人  黃裕中律師
相  對  人  葉民雄  



關  係  人  葉煌龍  
上列聲請人聲請監護宣告事件，本院裁定如下：
    主    文
宣告葉民雄（男，民國廿四年四月廿五日生，身分證統一編號
：Z○○○○○○○○○號）為受監護宣告之人。
選任葉煌烈（男，民國○○○年○月○日生，身分證統一編號
：Z○○○○○○○○○號）為受監護宣告之人葉民雄之監護人
。
指定葉煌龍（男，民國○○年○月○日生，身分證統一編號：Z○○○○○
○○○○號）為會同開具財產清冊之人。
聲請程序費用由受監護宣告之人葉民雄負擔。
    理    由
一、聲請意旨：聲請人為相對人之次子，相對人因罹患腦中風病
    肢體癱瘓、失智症、糖尿病等疾病，目前臥床癱瘓，需他人
    全照護，致不能為意思表示或受意思表示，並有陽明醫院診
    斷證明書為證。為此，依民法第14條、第1110條、第1111條
    及家事事件法第164 條規定，聲請對其為監護之宣告，並選
    定聲請人為受監護宣告之人之監護人，暨指定關係人為會同
    開具財產清冊之人等語。
二、對於因精神障礙或其他心智缺陷，致不能為意思表示或受意
    思表示，或不能辨識其意思表示之效果者，法院得因本人、
    配偶、四親等內之親屬、最近一年有同居事實之其他親屬、
    檢察官、主管機關、社會福利機構、輔助人、意定監護受任
    人或其他利害關係人之聲請，為監護之宣告，民法第14條第
    1 項定有明文。經本院調查，聲請人主張前述事實，業據提
    出戶籍謄本、前述診斷證明書等件為憑；又本院審驗相對人
    之精神及心智狀況，並斟酌嘉義基督教醫院精神科主治醫師
    趙星豪所為之精神鑑定報告認：相對人因陳舊性腦中風，造
    成肢體偏癱，並嚴重影響其言語理解表達能力，日常生活已
    完全需他人照料。在鑑定時，雖意識清醒，但受腦中風後遺
    症影響，對叫喚及問話均已無法回應。故相對人因其心智缺
    陷，已不能為意思表示及受意思表示，或不能辨識其意思之
    效果等語，有110 年11 月3日勘驗筆錄、前述醫院精神鑑定
    報告書在卷可參（見本院卷第63至73頁）。本院審酌前述鑑
    定意見，認相對人目前已呈現重度意識障礙，無言語表達及
    理解能力，故相對人已達因心智缺陷，已不能為意思表示及
    受意思表示。因此，聲請人聲請對相對人為監護之宣告，為
    有理由，應予准許。
三、本件相對人既為監護之宣告，已如前述，且未為意定監護契
    約，自應為其選定監護人及指定會同開具財產清冊之人。經
    本院調查，相對人已婚、配偶業已過世，有聲請人及關係人
    及長女葉清、次女葉淑琴等子女，而聲請人、關係人為相對
    人次子、長子，均為相對人直系血親卑親屬；而聲請人表示
    願意擔任相對人之監護人，關係人同意願擔任相對人之會同
    開具財產清冊之人，並經到場同意或出具同意書同意由聲請
    人、關係人分別擔任相對人之監護人、開具財產清冊之人等
    情，有戶籍謄本、親屬系統表、前述勘驗筆錄、親屬同意書
    在卷可參。本院參酌聲請人、關係人為相對人之子女，均為
    相對人至親及其等之意願，認由聲請人任相對人之監護人，
    最能符合受監護宣告之人之最佳利益，選定聲請人為相對人
    之監護人，並指定關係人為會同開具財產清冊之人。
四、末依民法第1113條準用同法第1099條、第1099條之1 之規定
    ，監護開始時，監護人對於受監護人之財產，應依規定會同
    遺囑指定、當地直轄市、縣（市）政府指派或法院指定之人
    ，於二個月內開具財產清冊，並陳報法院；於前條之財產清
    冊開具完成並陳報法院前，監護人對於受監護人之財產，僅
    得為管理上必要之行為。本件聲請人既任相對人之監護人，
    其於監護開始時，對於相對人之財產，自應依前揭規定會同
    開具財產清冊之人即關係人於二個月內開具財產清冊並陳報
    法院，併此說明。
五、依家事事件法第164 條第2 項，裁定如主文。
中　　華　　民　　國　　110 　年　　11　　月　　15　　日
                  家事法庭    法  官　李文輝
以上正本係照原本作成。
如不服本裁定，應於送達後10日內向本院提出抗告狀，並繳納抗
告費新台幣1,000元。
中　　華　　民　　國　　110 　年　　11　　月　　15　　日
                              書記官　張紜飴